臺灣臺南地方法院刑事判決
                                    109年度交訴字第175號
公  訴  人  臺灣臺南地方檢察署檢察官
被      告  盧大笨



輔  佐  人  吳瑞娟
上列被告因公共危險等案件，經檢察官提起公訴（109年度偵字
第13971號），被告於本院準備程序中就被訴事實為有罪之陳述
，經告知簡式審判程序之旨，並聽取被告、輔佐人與公訴人意見
後，本院合議庭裁定改由受命法官獨任進行簡式審判程序，判決
如下：
    主  文
盧大笨犯駕駛動力交通工具發生交通事故致人傷害逃逸罪，處有
期徒刑參月，如易科罰金，以新臺幣壹仟元折算壹日。緩刑貳年
。
    事  實
一、盧大笨於民國109年6月12日凌晨3時43分許，無照騎乘車牌
    號碼000-000號重型機車，原應注意機車不得行駛快速公路
    ，而依當時情況，客觀上並無不能注意之情形，竟疏未注意
    及此，違規行駛臺86線快速公路，且由西往東逆向行駛在內
    車道，適李宜靜駕駛車牌號碼000-0000號自用小客車，沿臺
    86線快速公路內車道由東往西方向行駛，途經臺86線快速公
    路11.65公里處（臺南市歸仁區武東里）時，見狀欲閃避盧
    大笨所騎乘之機車，而擦撞中央護欄後翻覆(下稱本案交通
    事故)，李宜靜因而受有頸椎韌帶扭傷及多處損傷之傷害（
    所涉過失傷害罪嫌部分，業經撤回告訴，另為不受理判決）
    。詎盧大笨於本案交通事故發生後，明知其已駕車發生交通
    事故致人受傷，竟未施加援助或救護，亦未報警、留下姓名
    或聯絡方式等個人資料，復未停留於現場等候員警處理，即
    基於駕車發生交通事故致人傷害逃逸之犯意，逕行騎乘前揭
    車輛離開現場而逃逸。嗣經警循線通知盧大笨於109年6月26
    日到案，而查獲上情。
二、案經臺南市政府警察局歸仁分局報告臺灣臺南地方檢察署檢
    察官偵查起訴。
    理  由
一、本案被告盧大笨所犯為死刑、無期徒刑、最輕本刑3年以上
    有期徒刑以外之罪，亦非高等法院管轄之第一審案件，其於
    準備程序中就被訴事實為有罪之陳述，經告知簡式審判程序
    之旨，並聽取檢察官及被告、輔佐人之意見後，本院合議庭
    依刑事訴訟法第273條之1第1項規定裁定進行簡式審判程序
    ，是本案之證據調查，依同法第273條之2規定，不受同法第
    159條第1項、第161條之2、第161條之3、第163條之1及第16
    4條至第170條所規定證據能力認定及調查方式之限制，合先
    敘明。
二、前揭事實，業據被告於本院審理時均坦承不諱（見本院卷第
    101、109、114至115頁），並有證人即被害人李宜靜於警詢
    及偵查中之證述、證人蔡佳憲於偵查中之證述可佐（見警卷
    第7至9頁；偵字卷第38頁），復有職務報告、道路交通事故
    現場圖、道路交通事故調查報告表㈠㈡、現場照片、監視器錄
    影畫面翻拍照片、車輛詳細資料報表、證號查詢機車駕駛人
    資料及台南市立醫院(委託秀傳醫療社團法人經營)診斷證明
    書在卷供參（見警卷第11至13、15至43、55至57頁；偵字卷
    第47至49頁），足見被告前開任意性自白與事實相符，堪以
    採信。又按刑法第185條之4之肇事致人死傷逃逸罪，其立法
    目的在促使駕駛人於交通事故發生後，能對被害人即時救護
    ，俾減少死傷，並保障被害人權益及維護交通安全，故駕駛
    人不得自認被害人並未受傷或傷勢無礙，不待確認被害人已
    否獲得救護，亦未等候執法人員到場處理，而未經被害人同
    意，即逕自離去（最高法院104年度台上字第2746號判決意
    旨參照）。查被告既於騎乘機車過程中發生本案交通事故，
    致被害人受傷，揆諸前揭判決意旨，自負有即時救護及事故
    後在場之義務，詎被告竟未確認被害人所受傷勢情形、施以
    救護措施或報警，亦未等候執法人員到場處理或留下個人聯
    絡資訊，旋即置被害人於不顧而逕自離開，其主觀上顯有駕
    駛動力交通工具發生交通事故致人傷害逃逸之認識與決意，
    客觀上亦有逃離事故現場之行為至明。是本案事證明確，被
    告上開犯行洵堪認定，應予依法論科。
三、論罪科刑：
  ㈠按行為後法律有變更者，適用行為時之法律。但行為後之法
    律有利於行為人者，適用最有利於行為人之法律，刑法第2
    條第1項定有明文。查被告行為後，刑法第185條之4規定於1
    10年5月28日修正公布，並自同年月30日生效施行。修正前
    刑法第185條之4規定：「駕駛動力交通工具肇事，致人死傷
    而逃逸者，處1年以上7年以下有期徒刑。」；修正後則規定
    ：「駕駛動力交通工具發生交通事故，致人傷害而逃逸者，
    處6月以上5年以下有期徒刑；致人於死或重傷而逃逸者，處
    1年以上7年以下有期徒刑。犯前項之罪，駕駛人於發生交通
    事故致人死傷係無過失者，減輕或免除其刑。」，新法就被
    害人受傷程度為普通傷害之情形，法定刑為6月以上5年以下
    有期徒刑；僅在被害人死亡或重傷之情形，法定刑方為1年
    以上7年以下有期徒刑。本案被害人受有頸椎韌帶扭傷及多
    處損傷之傷害，業如前述，未達重傷程度，修正後刑法第18
    5條之4第1項前段之法定刑較輕，較為有利被告，經比較新
    舊法結果，依刑法第2條第1項但書之規定，應適用最有利於
    被告之修正後刑法第185條之4第1項前段規定論處。
  ㈡核被告所為，係犯刑法第185條之4第1項前段之駕駛動力交通
    工具發生交通事故致人傷害逃逸罪。
　㈢被告出生於00年0月00日，於上開犯行時為已滿80歲之人，有
    其個人戶籍資料查詢結果附卷可憑(見本院卷第13頁)，考量
    其年事已高，爰依刑法第18條第3項規定減輕其刑。　
  ㈣爰審酌被告騎乘機車發生本案交通事故，致被害人受有前述
    傷勢後，未報警、協助救護、留存個人聯絡資訊或留待員警
    前來事故現場為必要之處理，旋即離開現場，罔顧他人生命
    、身體之安全，殊為不該，且顯見其守法意識較為薄弱，兼
    衡本案交通事故地點為有其他人往來之道路，被告所為尚不
    致陷被害人於全然孤立無援之險境，及其已與被害人和解成
    立而取得被害人之諒解，暨被告自陳學歷為國小畢業，目前
    務農，收入不豐，自己一個人居住（見本院卷第115頁）之
    智識程度、家庭生活狀況等一切情狀，量處如主文所示之刑
    ，並諭知易科罰金之折算標準，以示懲儆。
　㈤被告前未曾因故意犯罪受有期徒刑以上刑之宣告，有臺灣高
    等法院被告前案紀錄表在卷可查，素行尚稱良善，本院審酌
    被告因一時失慮，致罹刑章，犯後坦承犯行，已有悔悟，且
    事後已與被害人調解成立，被害人亦表示不再追究被告之刑
    事責任（見本院卷第63至65頁），經此刑事程序及刑之宣告
    後，應能知所警惕，而無再犯之虞，因認前開所宣告之刑，
    以暫不執行為適當，爰併依刑法第74條第1項第1款規定，宣
    告如主文所示之緩刑期間，以勵自新。
據上論斷，應依刑事訴訟法第273條之1第1項、第299條第1項本
文，刑法第2條第1項但書、第185條之4第1項前段、第41條第1項
本文、第74條第1項第1款，判決如主文。
本案經檢察官陳昆廷提起公訴，檢察官吳梓榕到庭執行職務。
中　　華　　民　　國　 110　　年　　8 　　月　　9 　　日
                  刑事第十一庭  法　官　潘明彥
以上正本證明與原本無異。
如不服本判決應於收受本判決後20日內向本院提出上訴書狀，並
應敘述具體理由。其未敘述上訴理由者，應於上訴期間屆滿後20
日內向本院補提理由書狀（均須按他造當事人之人數附繕本）「
切勿逕送上級法院」。 
　　　　　　　　　　　　　　　　書記官  蘇豐展
中　　華　　民　　國　　110 　年　　8 　　月　　9 　　日
附錄本案論罪科刑法條：
中華民國刑法第185條之4
駕駛動力交通工具發生交通事故，致人傷害而逃逸者，處6月以
上5年以下有期徒刑；致人於死或重傷而逃逸者，處1年以上7年
以下有期徒刑。
犯前項之罪，駕駛人於發生交通事故致人死傷係無過失者，減輕
或免除其刑。